臺灣屏東地方法院刑事判決　　　　　　　100年度訴字第436號
公　訴　人　臺灣屏東地方法院檢察署檢察官
被　　　告　李興禮
上列被告因違反毒品危害防制條例案件，經檢察官提起公訴（99
年度毒偵字第2937號），被告於本院準備程序中就被訴事實為有
罪之陳述，經本院合議庭裁定由受命法官獨任進行簡式審判程序
，並判決如下：
    主  文
李興禮施用第一級毒品，累犯，處有期徒刑壹年，扣案之海洛因
貳拾肆包（總驗餘淨重壹點柒公克，含包裝袋貳拾肆只）均沒
收銷燬；又施用第二級毒品，累犯，處有期徒刑陸月，扣案之甲
基安非他命拾捌包（總驗餘淨重貳點捌玖公克，含包裝袋拾捌只
）均沒收銷燬；應執行有期徒刑壹年肆月，扣案之海洛因貳拾肆
包（總驗餘淨重壹點柒公克，含包裝袋貳拾肆只）及甲基安非
他命拾捌包（驗餘淨重貳點捌玖公克，含包裝袋拾捌只）均沒收
銷燬。
    事  實
一、李興禮前於民國90年間因施用毒品案件，經本院以90年度毒
    聲字第435 號裁定送觀察、勒戒後，認有繼續施用毒品之傾
    向，經本院以90年度毒聲字第1091號裁定令入戒治處所施以
    強制戒治，因執行成效良好，經本院以90年度毒聲字第2117
    號裁定停止戒治，所餘戒治期間付保護管束，嗣其於保護管
    束期間內，因違反保護管束情節重大，經本院以91年度毒聲
    字第372 號裁定撤銷停止戒治，令入戒治處所施以強制戒治
    ，於92年5 月27日執行完畢釋放，並經臺灣屏東地方法院檢
    察署檢察官以92年度戒毒偵字第71號為不起訴處分確定，復
    於前開強制戒治執行完畢釋放後5 年內之同年間，因施用毒
    品案件，除經本院以92年度毒聲字第1138號裁定令入戒治處
    所施以強制戒治外，並經臺灣屏東地方法院檢察署檢察官以
    92年度毒偵字第1260號提起公訴，其中強制戒治部分，因毒
    品危害防制條例於93年1 月9 日修正施行，廢除二犯以後施
    用毒品罪強制戒治之規定，於93年1 月9 日停止執行戒治處
    分釋放，未執行完畢，至刑事追訴部分，經本院以92年度訴
    字第542 號判決判處有期徒刑6 月確定；又於94年間因施用
    第一級毒品及第二級毒品案件，經臺灣高等法院高雄分院於
    以95年度上訴字第301 號判決分別判處有期徒刑1 年4 月、
    10月，應執行有期徒刑2 年確定，另於95年間因施用毒品案
    件，經本院以95年度訴字第716 號判決判處有期徒刑10月，
    並經臺灣高等法院高雄分院以95年度上訴字第2127號判決駁
    回上訴而確定，前開數罪刑於96年間經臺灣高等法院高雄分
    院以96年度聲減字第635 號裁定減刑為8 月、5 月、5 月，
    應執行有期徒刑1 年5 月確定，於96年10月18日縮刑期滿執
    行完畢。詎其仍不知悛悔，復基於施用第一級毒品海洛因及
    第二級毒品甲基安非他命之犯意，於99年12月1 日12時許，
    在屏東縣高樹鄉○○路12號租屋處房間內，以將海洛因置於
    針筒後注射入體內之方式，施用海洛因1 次，並在相同地點
    ，以將甲基安非他命置於錫箔紙上燒烤吸食所生煙霧之方式
    ，施用甲基安非他命1 次。嗣於99年12月1 日下午2 時20分
    許，為警在其上址租屋處查獲，並當場扣得其所有之海洛因
    24包（總驗餘淨重1.73公克）及甲基安非他命18包（驗餘淨
    重2.89公克），復經徵得其同意採集尿液檢體送驗，鑑驗結
    果呈嗎啡及甲基安非他命陽性反應，而查悉上情。
二、案經屏東縣政府警察局潮州分局報告臺灣屏東地方法院檢察
    署檢察官偵查起訴，並經本院改依簡式審判程序審理。
    理  由
一、按簡式審判程序之證據調查，不受第159 條第1 項之限制，
    刑事訴訟法第273 條之2 定有明文，是依上開規定，於行簡
    式審判程序之案件，被告以外之人於審判外之陳述，除有其
    他不得作為證據之法定事由外，應認具有證據能力。查本案
    如下引用被告以外之人於審判外之陳述，因本案採行簡式審
    判程序，復無其他不得作為證據之法定事由，揆諸首揭說明
    ，應認均具有證據能力，合先敘明。
二、上揭事實，業據被告李興禮於警詢、偵查、本院準備程序及
    審理時迭承不諱（參見偵查卷第7 、33頁，本院卷第64頁背
    面、第66頁背面、第67頁背面），又被告為警查獲後在警局
    所排尿液檢體，經送臺灣檢驗科技股份有限公司以酵素免疫
    分析法初驗後，再以氣相層析質譜儀法進行確認檢驗，結果
    呈嗎啡（即施用海洛因之代謝物）及甲基安非他命陽性反應
    ，有該公司於99年12月15日出具之濫用藥物檢驗報告及尿液
    採證編號姓名對照表各1 份在卷可稽（參見偵查卷第46、47
    頁），此外，並有被告自承其所有並供己施用之海洛因24包
    及甲基安非他命18包扣卷足佐（前揭毒品經分別送法務部調
    查局濫用藥物實驗室及高雄醫學大學附設中和紀念醫院鑑定
    後，證實袋內粉末及晶體各為海洛因及甲基安非他命無訛，
    有法務部調查局100 年5 月13日調科壹字第10023011020 號
    鑑定書1 紙、高雄醫學大學附設中和紀念醫院於100 年4 月
    29日出具之檢驗報告18紙各附於本院卷第33至50、56頁可考
    ）。綜上，足認被告自白與事實相符，堪以採信，本案事證
    至為明確，被告犯行堪予認定。
三、按毒品危害防制條例於92年7 月9 日修正公布，自93年1 月
    9 日施行，其中第20條、第23條將施用毒品之刑事處遇程序
    區分為「初犯」、「5 年內再犯」、「5 年後再犯」。依其
    立法理由之說明：「初犯」，經觀察、勒戒或強制戒治，應
    為不起訴處分或不付審理之裁定；經觀察、勒戒或強制戒治
    執行完畢釋放後，「5 年內再犯」者，因其再犯率甚高，原
    實施之觀察、勒戒及強制戒治既已無法收其實效，爰依法追
    訴或裁定交付審理。至於經觀察、勒戒或強制戒治執行完畢
    釋放，「5 年後再犯」者，前所實施之觀察、勒戒或強制戒
    治已足以遮斷其施用毒品之毒癮，為期自新及協助其斷除毒
    癮，仍用「初犯」規定，先經觀察、勒戒或強制戒治之程序
    。從而，依修正後之規定，祇於「初犯」及「5 年後再犯」
    2 種情形，有其追訴條件之限制，即須於初犯經觀察、勒戒
    或強制戒治釋放後，5 年內均無施用毒品之行為，始能認其
    前所實施之觀察、勒戒或強制戒治已足遮斷毒癮，而得於5
    年後再犯時，再予適用初犯之規定，重行觀察、勒戒等程序
    。倘5 年內已經再犯，被依法追訴處罰，縱其第3 次（或第
    3 次以上）施用毒品之時間在初犯釋放5 年以後，即與「5
    年後再犯」之情形有別，且因已於「5 年內再犯」，顯見其
    再犯率甚高，原實施觀察、勒戒或強制戒治，已無法收其實
    效，自無再經觀察、勒戒及強制戒治之必要，應由檢察官逕
    行起訴，始符新法修正之本旨，最高法院97年度第5 次刑事
    庭會議決議、98年度台非字第56號判決意旨均可資參照。查
    被告李興禮前因施用毒品案件，經法院裁定送觀察、勒戒後
    ，復經法院裁定令入戒治處所施以強制戒治、停止戒治付保
    護管束、撤銷停止戒治後令入戒治處所施以強制戒治，於92
    年5 月27日執行完畢釋放，並經臺灣屏東地方法院檢察署檢
    察官以92年度戒毒偵字第71號為不起訴處分確定，復於前開
    強制戒治執行完畢釋放後5 年內之同年間，因施用毒品案件
    ，經本院以92年度訴字第542 號判決判處有期徒刑6 月確定
    等情，有臺灣高等法院被告前案紀錄表在卷可考，應甚明確
    。是本案被告所為施用毒品之犯行，距離前開強制戒治執行
    完畢雖已逾5 年，惟被告在上開強制戒治執行完畢後5 年內
    ，既已再犯施用毒品罪，並經追訴、處罰，揆諸前揭說明，
    其本次犯行即與毒品危害防制條例第20條第3 項所稱之「5
    年後再犯」有別，是公訴人依法追訴，於法並無不合，本院
    自應依法論科。
三、按海洛因為毒品危害防制條例第2 條第2 項第1 款所稱之第
    一級毒品，而甲基安非他命為毒品危害防制條例第2條第2項
    第2 款所稱之第二級毒品。核被告李興禮前開施用海洛因及
    甲基安非他命之行為，係犯毒品危害防制條例第10條第1 項
    之施用第一級毒品罪、同條例第10條第2 項之施用第二級毒
    品罪。被告持有海洛因、甲基安非他命進而施用，其持有海
    洛因、甲基安非他命之低度行為應各為施用海洛因、甲基安
    非他命之高度行為所吸收，均不另論罪。又被告所犯上開施
    用海洛因、甲基安非他命2 罪間，犯意各別、行為互殊，應
    予分論併罰。再被告有如事實欄所載前案科刑及執行情形，
    有臺灣高等法院被告前案紀錄表在卷可稽，其於有期徒刑執
    行完畢後5 年內，故意再犯本案有期徒刑以上之各罪，均為
    累犯，應依刑法第47條第1 項之規定均加重其刑。復按刑法
    第62條所謂發覺，非以有偵查犯罪權之機關或人員確知其人
    犯罪無誤為必要，而於對其發生嫌疑時，即得謂為已發覺，
    最高法院72年度台上字第641 號判例意旨參照。查警員經被
    告同意進入該住處後，當場扣得其放置在上址房間床頭前之
    海洛因24包及甲基安非他命18包等情，業據被告於警詢時供
    承在卷，核與屏東縣政府警察局里港分局三地分駐所警製偵
    查報告所載經警徵詢被告同意進入查訪身分時，得知其有施
    用海洛因之前科，並在現場查獲前開海洛因及甲基安非他命
    之情大致符合（附於同上偵卷第1 頁），堪認屬實，顯見警
    員於查獲當時，已知被告前有施用毒品之前科，復在當場扣
    得前開海洛因及甲基安非他命，是警員於查獲被告當時本有
    合理基礎懷疑被告仍繼續施用毒品，而被告其後始應警員之
    偵詢，坦承本案施用海洛因及甲基安非他命之犯行，堪認被
    告供出本案施用毒品犯行前，具有犯罪偵查權限之司法警察
    即已掌握相當證據而知悉被告涉有施用海洛因及甲基安非他
    命之犯行，是本案被告並無適用刑法第62條自首規定予以減
    輕其刑之餘地，附此敘明。爰審酌被告曾因施用毒品犯行而
    送觀察、勒戒、強制戒治執行完畢及追訴處罰，仍不知悛悔
    ，復再施用第一級毒品及第二級毒品，顯見其戒絕毒品之決
    心不堅，惟念其施用毒品乃戕害自己身心健康，尚未危及他
    人，且犯後坦承犯行，態度良好，並其犯罪之動機、目的及
    其智識程度等一切情狀，分別量處如主文所示之刑，以示懲
    儆。
四、扣案之海洛因24包（總驗餘淨重1.73公克）及甲基安非他命
    18包（驗餘淨重2.89公克），分別係查獲之第一級毒品及第
    二級毒品；盛裝前開毒品之包裝袋因分別殘留微量海洛因及
    甲基安非他命而難以析離，爰視同毒品整體，併依毒品危害
    防制條例第18條第1 項前段規定沒收銷燬之。另被告所有供
    施用本案毒品所用之注射針筒1 支及錫箔紙1 張，並未扣案
    ，復據被告供承於犯案後業已丟棄（參見本院卷第68頁），
    堪認業已滅失，自無從宣告沒收；至鑑驗時採樣之海洛因及
    甲基安非他命，已因鑑驗用罄而滅失，自無從諭知沒收銷燬
    ，均附此敘明。
據上論斷，應依刑事訴訟法第273 條之1 第1 項、第299條第1項
前段，毒品危害防制條例第10條第1 項、第2 項、第18條第1 項
前段，刑法第11條前段、第47條第1 項、第51條第5 款，判決如
主文。
本案經檢察官陳立興到庭執行職務。
中    華    民    國   100    年    6     月    30    日
                    刑事第五庭  法  官  謝濰仲
以上正本證明與原本無異。
如不服本判決應於收受判決後10日內向本院提出上訴書狀，並應
敘述具體理由；其未敘述上訴理由者，應於上訴期間屆滿後20日
內向本院補提理由書（均須按他造當事人之人數附繕本）「切勿
逕送上級法院」。
中    華    民    國   100    年    6     月    30    日
                                書記官  陳佳君
附錄本案論罪科刑法條全文：
毒品危害防制條例第10條第1、2項
施用第一級毒品者，處 6 月以上 5 年以下有期徒刑。
施用第二級毒品者，處 3 年以下有期徒刑。